【裁判字號】    99,訴緝,21
【裁判日期】    990630
【裁判案由】    毒品危害防制條例
【裁判全文】
臺灣臺中地方法院刑事判決              99年度訴緝字第21號
公  訴  人  臺灣臺中地方法院檢察署檢察官
被      告  乙○○
上列被告因毒品危害防制條例案件，經檢察官提起公訴（98年度
毒偵字第2079號），被告就被訴事實為有罪之陳述，經本院合議
庭裁定由受命法官獨任進行簡式審判程序，判決如下：
    主    文
乙○○施用第一級毒品，累犯，處有期徒刑拾月。又施用第二級
毒品，累犯，處有期徒刑陸月；扣案之第二級毒品甲基安非他命
肆包（驗餘淨重合計壹點零玖肆柒公克），沒收銷燬之；扣案玻
璃管壹支，沒收。應執行有期徒刑壹年貳月；扣案之第二級毒品
甲基安非他命肆包（驗餘淨重合計壹點零玖肆柒公克），均沒收
銷燬之；扣案玻璃管壹支，沒收。
    犯 罪 事 實
一、乙○○前於民國87年間因施用毒品案件，經本院以87年度訴
    緝字第380 號裁定送觀察、勒戒後，因認無繼續施用毒品之
    傾向，於民國87年7 月20日執行完畢釋放，並經本院判決免
    刑確定在案；又於89年間，因施用毒品案件，經觀察、勒戒
    後，認有繼續施用毒品之傾向，經本院裁定令入戒治處所施
    以強制戒治，於91年1 月20日執行完畢釋放，另經臺灣臺中
    地方法院檢察署檢察官起訴，經本院以90年度易字第1401號
    判決判處應執行有期徒刑10月確定；復於強制戒治執行完畢
    後5 年內，因施用毒品及竊盜案件，經臺灣高等法院臺中分
    院以95年度上訴字第1893號及本院以95年度易字第895 號判
    決判處有期徒刑10月、10月，應執行有期徒刑1 年6 月及10
    月確定，並經臺灣高等法院臺中分院以96年度聲字第60號定
    其應執行有期徒刑2 年4 月確定；復因施用毒品案件，經本
    院以95年度訴字第3210號判決判處有期徒刑8 月、8 月，應
    執行有期徒刑1 年2 月；嗣因上述3 個案件均符合中華民國
    九十六年罪犯減刑條例之規定，均減其刑期二分之一，而於
    97年6 月7 日執行完畢。詎仍不知悔改，於前開強制戒治執
    行完畢，且經判刑確定後，猶未戒絕毒毒癮，竟基於施用第
    一級毒品之犯意，於98年5 月13日晚間8 、9 時許，在臺中
    市○○路某自小客車內，以將第一級毒品海洛因摻在香菸中
    點燃吸食之方式，施用第一級毒品海洛因1 次。另基於施用
    第二級毒品之犯意，於98年5 月14日下午5 、6 時許，在其
    位於臺中市○區○○街90號6 樓601 室居處，以將第二級毒
    品甲基安非他命放置在玻璃管內，再以火燒烤後吸食蒸發煙
    霧之方式，施用第二級毒品甲基安非他命1 次。嗣99年5 月
    14日晚間7 時許，員警持搜索票前往上址606 室欲對乙○○
    執行搜索時，在上址601 室查獲乙○○並扣得第二級毒品甲
    基安非他命4 包（送驗淨重合計1.0968公克、驗餘淨重合計
    1.0947公克）及玻璃管1 支，復經其同意採集其尿液送驗，
    檢驗結果呈嗎啡及甲基安非他命陽性反應，而知悉上情。
二、案經臺中縣警察局烏日分局報請臺灣臺中地方法院檢察署檢
    察官偵查起訴。
    理    由
一、按本件被告乙○○所犯，非死刑、無期徒刑、最輕本刑為3
    年以上有期徒刑之罪，或高等法院管轄第一審之案件，被告
    於準備程序中，就前揭被訴事實為有罪之陳述，經受命法官
    告以簡式審判程序之旨，並聽取被告與公訴人之意見後，本
    院認無不得或不宜改依簡式審判程序進行之處，爰依刑事訴
    訟法第273 條之1 第1 項、第284 條之1 ，裁定本件由受命
    法官獨任進行簡式審判程序，是本件之證據調查，依刑事訴
    訟法第273 條之2 規定，不受同法第159 條第1 項、第161
    條之2 、第161 條之3 、第163 條之1 及第164 條至170 條
    規定之限制，合先敘明。
二、上開犯罪事實，業據被告乙○○於本院準備程序及審理時坦
    承不諱（見本院卷第100 頁反面、121 至122 頁），並經證
    人即查獲偵查員楊靖於本院審理中具結證述明確（見本院卷
    第120 至121 頁），且被告前揭採尿送驗結果，確呈嗎啡及
    甲基安非他命陽性反應，此有詮昕科技股份有限公司濫用藥
    物尿液檢驗報告、臺中縣警察局烏日分局委託鑑驗尿液代號
    與真實姓名對照表、勘察採證同意書及搜索票各1 紙在卷可
    憑；且被告為警所查扣之透明晶體4 包送檢驗結果，均檢出
    第二級毒品甲基安非他命成分（送驗淨重合計1.0968公克、
    驗餘淨重合計1.0947公克），此有卷附行政院衛生署草屯療
    養院鑑定書98年5 月26日草療鑑字第0980500142號號鑑定書
    1 紙可憑（見偵查卷第15、16頁）。是被告之自白核與犯罪
    事實相符，洵堪採為論罪科刑之依據。
三、按犯毒品危害防制條例第10條之罪者，依同條例第20條第1
    項、第2 項規定，應先經觀察、勒戒或強制戒治之程序，惟
    觀察、勒戒或強制戒治執行完畢釋放後，5 年內再犯第10條
    之罪者，即應依法追訴處罰，此觀諸毒品危害防制條例第23
    條第2 項即明。又毒品危害防制條例第20條、第23條將施用
    毒品之刑事處遇程序，區分為「初犯」及「5 年內再犯」、
    「5 年後再犯」，依其立法理由之說明：「初犯」，經觀察
    、勒戒或強制戒治後，應為不起訴處分或不付審理之裁定；
    經觀察、勒戒或強制戒治執行完畢釋放後，「5 年內再犯」
    者，因其再犯率甚高，原實施之觀察、勒戒及強制戒治既已
    無法收其實效，爰依法追訴或裁定交付審理。至於經觀察、
    勒戒或強制戒治執行完畢釋放後，「5 年後再犯」者，前所
    實施之觀察、勒戒或強制戒治已足以遮斷其施用毒品之毒癮
    ，為期自新及協助其斷除毒癮，仍適用「初犯」規定，先經
    觀察、勒戒或強制戒治之程序。從而依修正後之規定，僅限
    於「初犯」及「5 年後再犯」2 種情形，始應先經觀察、勒
    戒或強制戒治程序。倘被告於5 年內已再犯，經依法追訴處
    罰，縱其第3 次（或第3 次以上) 再度施用毒品之時間，在
    初犯經觀察、勒戒或強制戒治執行完畢釋放5 年以後，已不
    合於「5 年後再犯」之規定，且因已於「5 年內再犯」，顯
    見其再犯率甚高，原實施觀察、勒戒或強制戒治，已無法收
    其實效，即應依該條例第10條處罰（最高法院97年度第5 次
    刑事庭會議參照）。查被告於87年間因施用毒品案件，經本
    院以87年度訴緝字第380 號裁定送觀察、勒戒後，因認無繼
    續施用毒品之傾向，於民國87年7 月20日執行完畢釋放，並
    經本院判決免刑確定在案；又於89年間，因施用毒品案件，
    經觀察、勒戒後，認有繼續施用毒品之傾向，經本院裁定令
    入戒治處所施以強制戒治，於91年1 月20日執行完畢釋放，
    另經臺灣臺中地方法院檢察署檢察官起訴，經本院以90年度
    易字第1401號判決判處應執行有期徒刑10月確定；復因施用
    毒品案件，經臺灣高等法院臺中分院以95年度上訴字第1893
    號及本院以95年度訴字第3210號判決判處應執行有期徒刑1
    年6 月及1 年2 月確定等情，有臺灣高等法院被告前案紀錄
    表在卷可稽，是被告既於強制戒治執行完畢釋放後5 年內，
    再犯上開施用毒品罪，並經判決確定，則其犯本案施用毒品
    犯行之時間，雖距前述強制戒治執行完畢釋放後已逾5 年，
    揆諸首開說明，仍應依法論科。
四、論罪科刑：
  (一)查海洛因係毒品危害防制條例第2 條第2 項第1 款所定之第
    一級毒品；甲基安非他命則為同條項第2 款所定之第二級毒
    品，均不得非法持有、施用。是核被告所為，係犯毒品危害
    防制條例第10條第1 項之施用第一級毒品罪及同條第2 項之
    施用第二級毒品罪。又其持有第一、二級毒品後進而施用，
    其持有之低度行為，應為施用之高度行為所吸收，不另論罪
    。被告所犯前開施用第一、二級毒品2 罪間，犯意各別、行
    為互殊，自應分論併罰。
  (二)被告於95年間因施用毒品及竊盜案件，經臺灣高等法院臺中
    分院以95年度上訴字第1893號及本院以95年度易字第895 號
    判決判處有期徒刑10月、10月，應執行有期徒刑1 年6 月及
    10月確定，並經臺灣高等法院臺中分院以96年度聲字第60號
    定其應執行有期徒刑2 年4 月確定；又因施用毒品案件，經
    本院以95年度訴字第3210號判決判處有期徒刑8 月、8 月，
    應執行有期徒刑1 年2 月；嗣因上述3 個案件均符合中華民
    國九十六年罪犯減刑條例之規定，均減其刑期二分之一，而
    於97年6 月7 日執行完畢乙節，有臺灣高等法院被告前案紀
    錄表在卷可憑，其於有期徒刑執行完畢後5 年內故意再犯本
    件有期徒刑以上2 罪，均為累犯，均應依刑法第47條第1 項
    之規定，加重其刑。
  (三)爰審酌被告經強制戒治處分及多次判刑確定後，仍未能徹底
    戒絕毒品，再犯本件施用毒品犯行，足見其戒絕毒癮之意志
    不堅，未能體悟施用毒品對自己、家人造成之傷害及社會之
    負擔，惟念其犯後坦承犯行，態度良好，其施用毒品並無危
    害他人，犯罪手段尚屬平和，暨施用毒品者均有相當程度之
    成癮性及心理依賴，其犯罪心態與一般刑事犯罪之本質並不
    相同，應側重適當之醫學治療、心理矯治為宜，及被告犯後
    規避刑責，經本院通緝後始到案接受裁判等一切情狀，量處
    如主文所示之刑，並定其應執行刑。至扣案透明晶體4 包，
    均含有第二級毒品甲基安非他命成分（驗餘淨重合計1.0947
    公克），已如前述，均應依毒品危害防制條例第18條第1 項
    前段之規定，諭知沒收銷燬之；而扣案玻璃管1 支，係被告
    所有供施用第二級毒品甲基安非他命所用之物，業經被告陳
    明在卷（見本院卷第頁），應依刑法第38條第1 項第2 款規
    定，宣告沒收，附此敘明。
據上論斷，應依刑事訴訟法第273 條之1 第1 項、第299 條第1
項前段，毒品危害防制條例第10條第1 項、第2 項、第18條第1
項前段，刑法第11條、第47條第1 項、第38條第1 項第2 款、第
51條第5 款、第9 款，判決如主文。
本案經檢察官甲○○到庭執行職務。
中    華    民    國    99    年    6     月    30    日
               刑事第十五庭    法  官   廖純卿
以上正本證明與原本無異。
如不服本判決應於收受判決後10日內向本院提出上訴書狀，並應
敘述具體理由；其未敘述上訴理由者，應於上訴期間屆滿後20日
內向本院補提理由書（均須按他造當事人之人數附繕本）「切勿
逕送上級法院」。
                                書記官  柳寶倫
中    華    民    國    99    年    6     月    30    日
附錄論罪科刑法條
毒品危害防制條例第10條
施用第一級毒品者，處 6 月以上 5 年以下有期徒刑。
施用第二級毒品者，處 3 年以下有期徒刑。

司法院資訊處製作；財團法人民間司法改革基金會備份。
